臺灣臺中地方法院刑事判決　　　　　　　　　　　　九十一年度易字第三二三號
　　公　訴　人　臺灣臺中地方法院檢察署檢察官
　　被　　　告　乙○○
右列被告因詐欺案件，經檢察官提起公訴（九十一年度偵字第二一０四六號），本院
判決如左：
    主  文
乙○○幫助意圖為自己不法之所有，以詐術使人將本人之物交付，處有期徒刑參月，
如易科罰金以參佰元折算壹日。緩刑貳年。
    事  實
一、乙○○可預見一般人購買他人金融帳戶使用常與財產犯罪密切相關，且取得他人
    帳戶存摺之目的在於取得贓款及掩飾犯行不易遭人追查，對於提供帳戶雖無引發
    他人萌生犯罪之確信，但仍以縱若有人持以犯罪亦不違反其本意之幫助犯意，於
    民國九十一年八月二十二日，透過自由時報報紙廣告，得知真實姓名年籍不詳綽
    號「阿國」之成年男子，刊登廣告表示願以每本新臺幣（下同）二千元之價格收
    購金融機構帳戶存摺、提款卡、印章，其預見「阿國」將藉收購之存摺以遂行財
    產上犯罪之目的，竟為貪圖代價，不顧他人可能遭害之危險，基於幫助該「阿國
    」詐欺取財之不確定故意，於九十一年八月二十四日，在臺中縣大里市○○路四
    十七號第一商業銀行大里分行前，將其申領之第一商業銀行大里分行，帳號00
    000000000號活期儲蓄存款帳戶（含存摺一本、提款卡一張、印章一顆
    ），以一個月二千元之代價出租給「阿國」，並當場由「阿國」交付乙○○二千
    元。嗣後「阿國」意圖為自己不法之所有，於九十一年九月十一日在中國時報夾
    報分類廣告刊登信用貸款訊息，適有甲○○於該日見到該廣告，因急需用錢即撥
    打廣告上刊登之Ｚ000000000號電話聯絡，接電話自稱鄭佳儀之不詳年
    籍之人向甲○○誆稱第一商業銀行可貸款一百萬元，惟須匯入手續費四萬二千元
    至前開乙○○之帳戶，始能取得貸款，致甲○○陷於錯誤而於九十一年九月十二
    日匯款四萬二千元至上開乙○○帳戶，迨甲○○再行聯絡後發覺有異始知受騙，
    乃向警方報案，警方遂傳真至第一商業銀行凍結上開乙○○帳戶，乙○○見「阿
    國」未依約歸還其前開帳戶之存摺、提款卡、印章等物，乃於九十一年十月二十
    一日至第一商業銀行大里分行辦理掛失手續，並於九十一年十月二十五日上午九
    時五十分許至前揭銀行領取補辦之提款卡時為警查獲。
二、案經臺中縣警察局霧峰分局報請臺灣臺中地方法院檢察署檢察官偵查起訴。
    理  由
一、訊據被告乙○○固坦承於右揭時地以二千元之代價出租帳戶予「阿國」使用等情
    不諱，惟矢口否認有何幫助詐欺取財之犯行，辯稱：當初「阿國」向伊租用帳戶
    時，係表明要租伊帳戶去報稅，伊想他可能用來逃漏稅捐之用，實不知該帳戶會
    被拿來供作詐欺取財之用云云。經查被告提供他人使用之前開帳戶，被利用作為
    信用貸款詐欺取財之入帳帳戶，並使被害人甲○○被詐騙四萬二千元之情，業據
    被害人甲○○於警訊中指述綦詳，並有前開帳戶存摺明細表影本一份附卷可稽。
    按刑法上之故意，可分為直接（確定）故意與間接（不確定）故意，所謂間接（
    不確定）故意，係指行為人對於構成犯罪之事實，預見其發生而其發生並不違背
    其本意者，刑法第十三條第二項定有明文。再按金融帳戶之申請甚為簡易方便，
    亦無信用問題，如有使用帳戶之需要，人人均可自行開戶，衡諸常情當無以二千
    元之代價租用他人金融帳戶使用之理，如非供作犯罪出入之帳戶或其他不法之目
    的，應無隱匿自己名義帳戶而使用他人金融帳戶之必要，且銀行帳戶可供款項之
    存匯、提領，乃具備普通知識經驗之一般人在日常生活所知悉之常識，故如非欲
    利用「假人頭」為不法之行為，豈須付費租用他人帳戶之理。又近來利用信用貸
    款等名義詐欺取財之犯罪類型層出不窮，該等犯罪，多數均係利用人頭帳戶作為
    出入帳戶，並經媒體廣為披載，被告係成年且智力成熟之人，對此應知之甚詳，
    其竟仍將其銀行帳戶任意出租給不知真實姓名綽號「阿國」者使用，而該「阿國
    」嗣後果然以被告帳戶為犯詐欺取財罪之出入帳戶，足見被告有容認「阿國」利
    用其帳戶犯詐欺取財罪之不確定故意，應無疑義。復按刑法上之幫助犯，係指以
    幫助之意思，對於正犯資以助力，而未參與實施犯罪之行為者而言，本件被告所
    參與者，係詐欺取財構成要件以外之行為，故應以詐欺取財之幫助犯論之。因此
    被告空言否認幫助詐欺取財之犯行，顯係事後卸責之詞，不足採信，其犯行堪予
    認定。
二、查本件真實姓名、年籍不詳綽號「阿國」者等人意圖為自己不法之所有，以「假
    貸款真詐財」之方式，使被害人甲○○陷於錯誤，而將本人之財物交付，該「阿
    國」等人所為，係犯刑法第三百三十九條第一項之詐欺取財罪。本件被告乙○○
    將其所有之第一商業銀行帳戶提供「阿國」等人詐騙財物，顯係基於幫助他人詐
    欺取財之犯意，且其提供銀行帳戶予他人之行為，係屬詐欺取財構成要件以外之
    行為，其既以幫助他人犯罪之意思而參與犯罪構成要件以外之行為，核其所為，
    係犯刑法第三十條第一項前段、第三百三十九條第一項之幫助詐欺取財罪，並依
    刑法第三十條第二項之規定，按正犯之刑減輕之。爰審酌被告擅自提供銀行帳戶
    供他人非法使用，助長社會犯罪風氣，且導致無法查獲真正之犯罪者，將其繩之
    於法，其行為殊屬不當，惟念及被告本身並未實際參與本件詐欺取財之犯行，責
    難性較小等一切情狀，量處如主文所示之刑，並諭知易科罰金之折算標準。末查
    被告前未曾受有期徒刑以上刑之宣告，有被告之刑案資料查註紀錄表及臺灣高等
    法院被告全國前案紀錄表各一份在卷可憑，被告一時失慮，致罹本件刑章，其經
    此次刑之宣告教訓後，當知所警惕而無再犯之虞，本院綜核各情，認所宣告之刑
    ，以暫不執行為適當，故併予宣告緩刑二年，以啟自新。
據上論斷，應依刑事訴訟法第二百九十九條第一項前段，刑法第三十條第一項前段、
第三百三十九條第一項、第三十條第二項、第四十一條第一項前段、第七十四條第一
款，罰金罰鍰提高標準條例第一條前段、第二條，判決如主文。
中      華      民      國    九十一    年     十二     月    二十三    日
                                臺灣臺中地方法院刑事第四庭
                                        法  官  張  靜  琪
右正本證明與原本無異。
如不服本判決，應於判決送達後十日內向本院提出上訴狀，上訴於臺灣高等法院臺中
分院( 須附繕本 )。
                                        書記官
中      華      民      國    九十一    年     十二     月    二十三    日
附錄論罪科刑法條
刑法第三百三十九條
意圖為自己或第三人不法之所有，以詐術使人將本人或第三人之物交付者，處五年以
下有期徒刑、拘役或科或併科一千元以下罰金。
以前項方法得財產上不法之利益或使第三人得之者，亦同。
前二項之未遂犯罰之。
